【裁判字號】    97,台上,1177
【裁判日期】    970320
【裁判案由】    搶奪
【裁判全文】
最高法院刑事判決            九十七年度台上字第一一七七號
上  訴  人  甲○○
上列上訴人因搶奪案件，不服台灣高等法院台中分院中華民國九
十七年一月十七日第二審判決（九十六年度上訴字第三一三五號
，起訴案號：台灣台中地方法院檢察署九十六年度偵字第一六一
三六號），提起上訴，本院判決如下：
    主  文
上訴駁回。
    理  由
按刑事訴訟法第三百七十七條規定，上訴於第三審法院，非以判
決違背法令為理由，不得為之。是提起第三審上訴，應以原判決
違背法令為理由，係屬法定要件。如果上訴理由書狀並未依據卷
內訴訟資料，具體指摘原判決不適用何種法則或如何適用不當，
或所指摘原判決違法情事，顯與法律規定得為第三審上訴理由之
違法情形，不相適合時，均應認其上訴為違背法律上之程式，予
以駁回。本件原判決維持第一審變更檢察官所引準強盜罪之起訴
法條，論上訴人甲○○以意圖為自己不法之所有，攜帶兇器，搶
奪他人之動產罪，累犯，處有期徒刑壹年捌月，並諭知應於刑之
執行前，令入勞動場所強制工作年，及為相關沒收宣告之判決
，駁回上訴人在第二審之上訴。係依憑上訴人之自白、被害人乙
○○之指訴、證人沈伯燁、張庭維、莊志榮（以上三人均證述圍
捕上訴人之情節）等人之證供，並參酌卷附台中市警察局第一分
局大誠分駐所搜索扣押筆錄、扣押物品目錄表、贓物認領保管單
、本案現場環境平面圖，及扣案由上訴人左褲袋扣得其作案時攜
帶之瑞士刀一把等證據資料，而為論斷，已敘明其所憑之證據及
其認定之理由。從形式上觀察，原判決並無足以影響判決結果之
違法情形存在。上訴意旨略稱：原判決對上訴人宣告強制工作之
保安處分，不符合比例原則，上訴人於民國九十二年間經強制工
作犯罪習慣已獲矯正，出獄後從事板模工作，此次犯案，並非習
慣行為，原審未察及此，於法有違等語。惟按刑法第九十條第一
項規定對於「有犯罪之習慣或因遊蕩或懶惰成習而犯罪者」之宣
付強制工作處分，係本於保安處分應受比例原則之規範，使保安
處分之宣告，與行為人所為行為之嚴重性、行為人所表現之危險
性及對於行為人未來行為之期待性相當之意旨而制定，由法院視
行為人之危險性格，決定應否令入勞動處所強制工作，以達預防
之目的。所謂「有犯罪之習慣」係指對於犯罪已成為日常之慣性
行為者而言，至所犯之罪名為何，是否同一，則非所問。查原審
已於判決理由內詳加斟酌，以：「被告（指上訴人）自八十五年
間至九十五年間，屢犯竊盜案件經法院判處罪刑而入監執行，且
均在前一竊盜案件甫執行完畢的同年度或翌年度，旋即再犯另件
竊盜案件，經法院再度判處罪刑而入監執行，於九十五年十月二
十六日假釋出監後，仍未悛悔警惕，犯罪型態由昔日的竊盜犯罪
，轉變為本案之攜帶兇器搶奪犯罪，其犯罪手段可謂變本加厲，
顯見被告具有潛在之危險性格；且被告現年三十歲，四肢健全心
智正常，係有工作能力之人，卻因缺錢花用屢屢犯罪，其好逸惡
勞之心態，至為明顯，足認被告欠缺正確工作觀念；又被告自八
十五年間至九十五年間所犯竊盜案件，其中於八十八年間，因竊
盜案件，經本院（指原審）於八十八年十月十三日，以八十八年
度上易字第二三一四號判處有期徒刑一年，刑前強制工作三年，
於九十二年四月八日執行完畢，惟仍未矯治其劣習，出監後再分
別於九十三、九十四年間，均因竊盜案件，均經台灣台北地方法
院分別判處有期徒刑二年、五月確定，經定其應執行之刑為有期
徒刑二年四月，並於九十五年十月二十六日假釋出監，甫於九十
五年十二月十三日縮刑期滿而執行完畢，此有台灣高等法院被告
前案紀錄表附卷可稽，綜上足認犯罪已成為被告慣常性之行為；
被告雖供稱伊從事臨時板模工，有人叫就去做云云，惟其欠缺正
確工作觀念，自有強制其從事勞動，學習一技之長及正確之謀生
觀念，使其日後重返社會，能適應社會生活。」等情，因認第一
審諭知上訴人應於刑之執行前，令入勞動場所強制工作三年，未
違反比例原則，而予維持（見原判決第八、九頁，理由五），於
法核無不合。上訴意旨徒以自己之說詞，任意指為違法，要非適
法之第三審上訴理由。其上訴違背法律上之程式，應予駁回。
據上論結，應依刑事訴訟法第三百九十五條前段，判決如主文。
中    華    民    國  九十七  年    三    月   二十   日
                      最高法院刑事第十一庭
                          審判長法官  邵  燕  玲
                                法官  李  伯  道
                                法官  孫  增  同
                                法官  吳      燦
                                法官  李  英  勇
      本件正本證明與原本無異
                                      書  記  官
中    華    民    國  九十七  年    三    月  二十六  日
                                                 H


司法院資訊處製作；財團法人民間司法改革基金會備份。
